智慧財產及商業法院民事裁定  
111年度民公訴字第3號
原      告  周煌凱                                     

訴訟代理人  姜百珊律師
被      告  莊博鈞                                     
上列當事人間因公平交易法損害賠償等事件，本院裁定如下：
    主  文
本件移送臺灣臺中地方法院。
    理  由
一、按訴訟之全部或一部，法院認為無管轄權者，應依原告之聲
    請或依職權以裁定移送於其管轄法院，民事訴訟法第28條第
    1項定有明文。又管轄權之有無，為法院應依職權調查之事
    項，故法院受理民事事件，應就原告主張之原因事實調查其
    就該事件有無管轄權，且應依原告主張之事實，按諸法律關
    於管轄之規定而為認定，與其請求之是否成立無涉（最高法
    院65年台抗字第162號民事判決先例參照）。再按依智慧財
    產案件審理法第7條規定，智慧財產及商業法院管轄之民事
    訴訟事件，以智慧財產及商業法院組織法第3條第1款、第4
    款規定者為限，其第1款採列舉方式，所稱依專利法、商標
    法、著作權法、光碟管理條例、營業秘密法、積體電路電路
    布局保護法、植物品種及種苗法或公平交易法所保護之智慧
    財產權益所生之第一審及第二審民事訴訟事件，應指智慧財
    產權人根據各該法律規定之效果，以之為訴訟標的所起訴之
    民事事件，如權利人非以上開法律規範所保護權利之構成要
    件、效力為請求，作為法院裁判之標的，即難認屬該款所規
    定之民事事件；此由智慧財產案件審理細則第2條第3、5款
    規定：「智慧財產民事訴訟事件，依智慧財產及商業法院組
    織法第3條第1款、第4款及本法第7條規定，其範圍為：三、
    侵權爭議事件。㈠侵害智慧財產權有關財產權爭議事件。㈡侵
    害智慧財產權有關人格權爭議事件。…五、公平交易法有關
    智慧財產權益保護事件」即明。另智慧財產及商業法院組織
    法第3條第4款係基於智慧財產權具有快速創新之特性，為因
    應將來新發生之智慧財產案件，明定「其他依法律規定或經
    司法院指定由智慧財產法院管轄之案件」，以資概括。嗣經
    司法院以民國110年4月27日院台廳行三字第1100012656號函
    指定：㈠不當行使智慧財產權權利所生損害賠償爭議事件。㈡
    當事人以一訴主張單一或數項訴訟標的，其中主要部分涉及
    智慧財產權，如係基於同一原因事實而不宜割裂之民事事件
    ，均為智慧財產權訴訟，由智慧財產及商業法院管轄。因此
    ，若非上開事件，即不屬於智慧財產民事事件，智慧財產及
    商業法院即無管轄權。
二、原告起訴主張：兩造為販售美髮剪刀之同業，同為臉書社團
    「靠北美髮」之成員。民國110年8月26日，被告以原告於臉
    書及IG標註「#3D立體弧型剪髮」發表產品係侵害訴外人賴○
    ○商標權及日本專利，乃於上開社團張貼「親愛的周煌凱先
    生..你憑什麼未經人家同意就標註人家借此謀利賣你的剪刀
    呢？…不可謂不要臉…不要一直蹭東蹭西的要和日本剪刀沾上
    邊讓很多客人以為是日本的結果買了很幹…！來站出來講清
    楚…！」一文，復於文後留言「侵犯商標權人家辛苦建立的
    智慧財產難道比不上你的屁眼嗎？不會被抓哦..你可以試試
    看啊..！」、「周煌凱雖然說您大名鼎鼎我們是無名小卒.
    但是你利用人家商標侵犯著作權不是事實嗎？…你男子漢大
    丈夫跟女孩子誠心道歉不要東牽西拖有很難嗎？」、「…那
    你為什麼要一直蹭別人的商標來賣你的東西呢？」及「你的
    剪刀照片裡有剪刀侵犯到日本的專利」等未經查證之誇張性
    言詞，指陳原告侵害他人之商標權、著作財產權及專利權，
    惡意詆毀原告商譽，藉此剷除同業，以達竊佔原告市場與擴
    大被告市場與市占率之牟利目的。此等行為已妨害公平競爭
    秩序，違反公平效能競爭原則，構成公平交易法第24條「事
    業不得為競爭之目的，而陳述或散布足以損害他人營業信譽
    之不實情事」，且被告至今未對散布不實言論公然侮辱誹謗
    原告乙事有任何悔意。爰依民法第18條、第184條第1項、第
    195條第1項、公平交易法第24條，請求被告不得再以言詞、
    書面、發表文章或發布影像及照片等方式，於臉書、IG等社
    群平台或向原告、原告之友人及任意第三人傳述不實或被告
    認為實在之原告侵害他人之商標權、專利權等情事，並賠償
    原告新臺幣100萬元之商譽損失。
三、經查，原告主張兩造為販賣美髮剪刀之同業，被告在臉書之
    「靠北美髮」社團發表原告侵害訴外人賴○○之商標權及日本
    專利之言論，違反公平交易法第24條規定之陳述或散布足以
    損害他人營業信譽之不實情事，並構成民法第18條、第184
    條第1項、第195條第1項規定之不法侵害原告人格權，而請
    求被告損害賠償，並不得在臉書、IG等社群平台傳述原告侵
    害他人之商標權、專利權之不實言論。亦即原告係主張被告
    故意侵害其名譽或商譽，以達到不正競爭之目的，因此所生
    之一般侵權行為財產上及非財產上之損害賠償，而非主張有
    何智慧財產權標的受侵害，顯然非屬侵害智慧財產權有關財
    產權或人格權之爭議事件或公平交易法有關智慧財產權益保
    護事件之範圍（智慧財產案件審理細則第2條第3、5款參照
    ），亦即非為智慧財產及商業法院組織法第3條第1款所示專
    利法、商標法、著作權法、光碟管理條例、營業秘密法、積
    體電路電路布局保護法、植物品種及種苗法或公平交易法所
    保護之智慧財產權益所生之第一審或第二審民事事件。此外
    ，原告基於一般侵權行為及公平交易法之不正競爭行為規定
    所為請求，亦與不當行使智慧財產權權利所生損害賠償爭議
    事件，或以一訴主張單一或數項訴訟標的，其中主要部分涉
    及智慧財產權無關，核非智慧財產民事事件。揆諸前揭法條
    及說明，本事件即應歸屬普通法院管轄，茲原告向無管轄權
    之本院起訴，尚有未合，爰依職權將本件移送有管轄權之臺
    灣臺中地方法院。
四、依民事訴訟法第28條第1項，裁定如主文。
中　　華　　民　　國　　111 　年　　5 　　月　　9 　　日
                          智慧財產第四庭
                                  法  官　吳靜怡
以上正本係照原本作成。
如對本裁定抗告，須於裁定送達後10日內向本院提出抗告狀，並
繳納抗告費新臺幣1,000元。
中　　華　　民　　國　　111 　年　　5 　　月　　9 　　日
　　　　　　　　　　　　　        書記官　鄭郁萱